【裁判字號】    97,台抗,47
【裁判日期】    970124
【裁判案由】    塗銷所有權移轉登記等
【裁判全文】
最高法院民事裁定                九十七年度台抗字第四七號
再 抗告 人  華屋實業股份有限公司
法定代理人  乙○○
再 抗告 人  甲○○
共      同
訴訟代理人  劉錦隆律師
上列再抗告人因與華菱電氣企業股份有限公司間請求塗銷所有權
移轉登記等事件，對於中華民國九十六年九月二十九日台灣高等
法院裁定（九十六年度抗字第七三四號），提起再抗告，本院裁
定如下：
    主  文
再抗告駁回。
再抗告訴訟費用由再抗告人負擔。
    理  由
按對於抗告法院所為抗告有無理由之裁定再為抗告，僅得以其適
用法規顯有錯誤為理由，並經原法院之許可；此項許可，以原裁
定所涉及之法律見解具有原則上之重要性者為限，此觀民事訴訟
法第四百八十六條第四項、第五項之規定自明。本件原法院以：
按訴訟全部或一部之裁判，以他訴訟之法律關係是否成立為據者
，法院得在他訴訟終結前以裁定停止訴訟程序，固為民事訴訟法
第一百八十二條第一項所明定。惟所謂訴訟全部或一部之裁判，
以他訴訟之法律關係是否成立為據者，係指他訴訟之法律關係是
否成立，為本件訴訟先決問題者而言。又當事人為法人，其訴訟
是否經合法代理，係訴訟成立之要件，為法院應依職權調查之證
據。查丙○○是否為相對人之法定代理人，與其得否就系爭訴訟
標的之法律關係為實施訴訟權，所關頗切，法院本應先依職權詳
為調查審認，則就丙○○是否係相對人法定代理人之爭執，雖經
再抗告人甲○○向台灣台北地方法院（下稱台北地院）提起確認
丙○○與相對人之董事長委任關係不存在訴訟，及向台北市政府
提起訴願，然均非本件訴訟裁判依據之先決訴訟。從而再抗告人
依民事訴訟法第一百八十二條第二項規定聲請裁定停止本件訴訟
程序，尚有未洽云云，爰維持台北地院駁回再抗告人聲請裁定停
止訴訟之抗告，於法並無不合。再抗告意旨略以：本件兩造間塗
銷所有權移轉登記等事件之訴訟，若不停止訴訟程序，將來行政
法院判決若認丙○○為相對人之董事長不合法時，再抗告人已無
救濟管道云云，為其論據。惟查再抗告人所陳上開理由，與本件
聲請裁定停止訴訟程序無涉，原裁定適用法規並無錯誤，自無所
涉及之法律見解具有原則上重要性之情事，再抗告人提起再抗告
，不合民事訴訟法第四百八十六條第四項及第五項之規定而不應
許可，其再抗告難謂合法。
據上論結，本件再抗告為不合法。依民事訴訟法第四百九十五條
之一第二項、第四百八十一條、第四百四十四條第一項、第九十
五條、第七十八條，裁定如主文。
中    華    民    國  九十七  年    一    月  二十四  日
                      最高法院民事第五庭
                          審判長法官  劉  延  村
                                法官  許  澍  林
                                法官  黃  秀  得
                                法官  李  寶  堂
                                法官  童  有  德
      本件正本證明與原本無異
                                      書  記  官
中    華    民    國  九十七  年    二    月    四    日
                                                      v


司法院資訊處製作；財團法人民間司法改革基金會備份。
